臺灣臺南地方法院刑事判決
109年度訴字第1512號
公  訴  人  臺灣臺南地方檢察署檢察官
被      告  田凡


上列被告因傷害等案件，經檢察官提起公訴（109年度偵字第216
89號），本院判決如下：
    主  文
甲○○犯傷害罪，處拘役伍拾日，如易科罰金，以新臺幣壹仟元折
算壹日。
其餘被訴部分均無罪。
    事  實
一、甲○○於民國109年2月6日晚間11時許，在臺南市○○區○○路0段
    000號「娃娃兵總動員」夾娃娃店前，因懷疑姓名年籍均不
    詳之「宋先生」夥同丙○○對其詐騙錢財乙事，與丙○○發生口
    角後心生不滿，竟基於傷害人身體之犯意，接續徒手毆打丙
    ○○頭部、臉部等處，致丙○○受有頭部及臉部挫傷合併臉頰腫
    脹、上排牙齒斷裂2顆、左側手部挫傷合併腫脹之傷害。
二、案經丙○○告訴臺灣臺南地方檢察署檢察官偵查起訴。
    理  由
壹、有罪部分：
一、證據能力部分：
(一)按被告以外之人於審判外之言詞或書面陳述，除法律有規定
    者外，不得作為證據，刑事訴訟法第159 條第1 項固定有明
    文。惟被告以外之人於審判外之陳述，雖不符同法第159 條
    之1 至同條之4 規定，而經當事人於審判程序同意作為證據
    ，法院審酌該言詞或書面陳述作成時之情況，認為適當者，
    亦得為證據；又當事人、代理人或辯護人於法院調查證據時
    ，知有同法第159 條第1 項不得為證據之情形，而未於言詞
    辯論終結前聲明異議者，視為有前項之同意，同法第159 條
    之5 第1 項、第2 項亦有明文規定。經查，本判決下述所引
    用被告以外之人於審判外之陳述，檢察官及被告於本院準備
    期日及審理期日，均表示同意有證據能力，本院審酌上開傳
    聞證據製作時之情況，尚無違法不當及證明力過低之瑕疵，
    亦認以之作為證據要屬適當，爰依刑事訴訟法第159 條之5
    第1 項之規定，認均有證據能力。
(二)本院以下所引用之非供述證據，均與本件事實具有自然關連
    性，且核屬書證、物證性質，又查無事證足認有違背法定程
    序或經偽造、變造所取得等證據排除之情事，復經本院依刑
    事訴訟法第164 條、第165 條踐行物證、書證之調查程序，
    檢察官及被告對此部分之證據能力亦均不爭執，堪認有證據
    能力。
二、實體部分：
(一)上開犯罪事實，業據被告於本院準備程序及審理時均坦承不
    諱（詳本院卷第55頁、第60頁、第78頁），核與證人即告訴
    人丙○○於警詢、偵查、本院審理時及證人林東賢於偵查中證
    述情節（詳臺灣臺南地方檢察署109年度他字第4172號偵查
    卷〈以下簡稱偵卷〉第23頁至第24頁、第7頁、第47頁至第50
    頁、第55頁、本院卷第61頁至第75頁）相符，且有臺南市立
    醫院109年2月7日診斷南字第00000000號診斷證明書、現場
    監視器畫面翻拍照片3張及本院110年1月28日勘驗筆錄1份附
    卷（詳偵卷第31頁、第59頁至第60頁、本院卷第52頁至第55
    頁）可按，足認被告上開任意性自白與事實相符，堪以採信
    。本案事證明確，被告犯行洵堪認定，應依法論科。
(二)核被告所為，係犯刑法第277 條第1 項之傷害罪。又被告於
    上開時間、地點，先後毆打告訴人數拳，在時間密接，地點
    相同，其行為依一般社會觀念，在時間差距上，難以強行
    分開，在刑法評價上，以視為數個舉動之接續施行，合為包
    括之一行為予以評價，較為合理，應論以接續犯。爰審酌被
    告傷害告訴人，顯未能尊重他人身體、健康權益，自我克制
    能力有所不足，所為實非可取，自應予以非難；惟兼衡被告
    犯後終坦承犯行，且其係因懷疑「宋先生」夥同告訴人對其
    詐騙錢財乙事，始在公共場所接續傷害告訴人之犯罪動機、
　　且於本院審理時表示願賠償告訴人新臺幣（以下同）10萬元
    ，惟告訴人要求被告賠償40萬元，致雙方未能達成和解，參
    以被告自承碩士畢業之智識程度、開立租屋公司、月入約10
    萬元，需扶養同住之母親、弟弟等家庭生活經濟狀況等一切
    情狀，量處如主文所示之刑，並諭知易科罰金之折算標準，
    以資懲儆。
貳、無罪部分：
一、公訴意旨另以：被告於上開時、地，因與告訴人間發生經營
    糾紛，要求告訴人打開另一機台出租人「宋先生」承租之機
    台供被告查看，經告訴人拒絕，被告竟基於公然侮辱之犯意
    ，當場宣稱告訴人與姓名年籍均不詳之成年男子「宋先生」
    一起騙被告錢，被告於傷害告訴人（業經本院判決如前）後
    ，復基於恐嚇之犯意，向告訴人恫嚇稱：要到處說丙○○和宋
    先生一起騙甲○○錢，要讓丙○○在這行無法生存等語，致告訴
    人心生畏懼，因認被告此部分另涉犯刑法第309條第1項公然
    侮辱罪及同法第305條恐嚇危害安全罪嫌等語。
二、按犯罪事實應依證據認定之，無證據不得認定其犯罪事實；
    不能證明被告犯罪者，應諭知無罪之判決，刑事訴訟法第15
    4條第2項、第301條第1項分別定有明文。又認定犯罪事實所
    憑之證據，雖不以直接證據為限，間接證據亦包括在內，然
    無論直接證據或間接證據，其為訴訟上之證明，須於通常一
    般之人均不致有所懷疑，而得確信其為真實之程度者，始得
    據為有罪之認定，倘其證明尚未達此一程度，而有合理之懷
    疑存在時，無從為有罪之確信，自不得遽為有罪之判決；苟
    積極證據不足以為不利於被告事實之認定，自應為有利於被
    告之認定，更不必有何有利之證據（最高法院30年上字第81
    6號、76年台上字第4986號判例參照）。
三、公訴人認被告涉犯前開罪嫌，無非係以：告訴人丙○○及目擊
    證人林東賢、王繹茗於偵查中之證述為其主要論據。訊據被
    告固坦承公訴意旨所指之時間、地點，有對告訴人稱：「告
    訴人跟宋先生一起騙我的錢」、「我要告訴所有的人你跟宋
    先生騙我的錢」等語之事實，然堅持否認有何公然侮辱及恐
    嚇危害安全犯行，辯稱：告訴人與宋先生一起騙我的錢是事
    實，我只是要讓大家知道告訴人是一個沒有信用的人等語。
四、經查：
(一)被告於公訴意旨所指之時間、地點，有口出「告訴人跟宋先
    生一起騙我的錢」、「我要告訴所有的人你跟宋先生一起騙
    我的錢」等節，業據被告於警詢及本院準備程序及審理時供
    述明確，核與證人即告訴人丙○○警詢、偵查及本院審理時及
    目擊證人王繹茗、林東賢於偵查中證述情節（詳偵卷第7頁
    、第23頁至第24頁、第48頁至第51頁、本院卷第61頁）相符
    ；另被告於上開時間、地點，亦有口出「我要告訴所有的人
    你跟宋先生一起騙我的錢，讓你在這行無法生存」等語之事
    實，復據證人丙○○、王繹茗證述（詳偵卷第49頁、第51頁、
    本院卷第62頁）明確，是被告於上開時、地，有對告訴人口
    出「告訴人跟宋先生一起騙我的錢」、「我要告訴所有的人
    你跟宋先生一起騙我的錢，讓你在這行無法生存」等語，此
    部分事實，固堪認定。
(二)依上所述，被告雖有於上開時、地對告訴人為上開言語，惟
    本案應審酌者為：被告口出上開言語時，主觀上是否有侮辱
    、恐嚇告訴人之犯意？而應以公然侮辱罪及恐嚇危害安全罪
    相繩，茲分述如下：
　1.按刑法第309 條第1 項所定之公然侮辱罪，係以保護個人經
    營社會群體生活之人格評價作為目的，是其構成要件須有「
    公然」及「侮辱人」；其中「侮辱人」係指以粗鄙之言語、
    舉動、文字、圖畫等，對他人予以侮謾、辱罵，足以減損或
    貶抑他人在社會上客觀存在之人格或地位，始足當之。從而
    ，判斷行為人內心主觀上有無侮辱他人之意思，除應注意行
    為人與被害人間之性別、年齡、職業等個人條件外，尤應著
    重行為人與被害人間之關係、行為時之客觀情狀、行為地之
    方言或語言使用習慣等事項，依社會一般人對於語言使用之
    認知，進行客觀之綜合評價，不宜僅著眼於片面、特定之用
    語文字，即言之，於個案中除應釐清某個詞彙話語之涵義，
    更應參考對話雙方當時時空環境下之用語情境，不應以「去
    脈絡化」、「鋸箭式」之方式率爾切割行為人陳述之前後脈
    絡，或將言語自陳述者所處情境中抽離，斷章取義而執為入
    罪之論據。被告於本院準備程序及審理時供述：「我剛認識
    宋先生時，聽說他是工程師，宋先生要我投資他的娃娃機時
    ，我拒絕，但我回說可以借錢讓他周轉，宋先生就帶我去看
    娃娃機，向我表示萬一收不到錢，可以自由打開錢箱自己收
    錢，當時丙○○在旁邊，我有問丙○○這家店是不是宋先生的，
    當時丙○○點頭，宋先生就開始跟我介紹那家店，並跟我說明
    如何還款，我就借他上百萬元。後來宋先生沒有還錢，我要
    去看機台的狀況，要李先生幫我打開機台，李先生不願意，
    我認為這家店是宋先生的，宋先生欠我錢，也有跟我表示這
    家店有一半的權利是我的，當天李先生就突然跟我說這家店
    是他的，不是宋先生的，我們就吵起來，跟他說為何要聯合
    宋先生騙我，他說他只是不想拆穿宋先生，我們就吵架」、
    「我要讓大家知道告訴人跟宋先生一起騙我的錢，我要讓大
    家知道他是一個沒有信用的人」等語（詳本院卷第42頁至第
    43頁、第80頁），核與證人即告訴人丙○○於本院審理時具結
    證述：「（問：甲○○在現場有跟你說，你跟宋先生一起騙他
    的錢？）有」、「（問：你是否知道甲○○為何會這樣講？）
    甲○○的意思是宋先生跟他講的，說這間店是他的」、「（宋
    先生有無曾經打給你，說他一個朋友甲○○要過去看機台？）
    宋先生曾經有說過他有一個朋友要去看機台，我說看就看，
    他說要是我有在場，有遇到，如果他有問什麼的話，請我當
    作不知道、不認識或是不清楚，我問宋先生說到底是什麼情
    形，宋先生當時跟我說，因為他好像有向他的親戚或舅舅借
    了一點錢，所以要繼續經營這邊，可是宋先生現在沒有辦法
    經營了，宋先生想說就不要跟人家講，因為這樣他會沒面子
    ，當時宋先生只是說有朋友會去看機台」、「後來甲○○跟他
    朋友有去看機台」、「（問：若照你所述，甲○○當天去時，
    你是否就知道甲○○應該就是宋先生所指，要來看機台的朋友
    ？）大概知道」、「甲○○跟朋友到店裡時，有問我，你們老
    闆是誰，我說你們的事情，你們不要再問我，你們自己去那
    個，你也不用再問我什麼，因為宋先生有交代我，不要去告
    訴人家，他在這裡租機台，因為我也不認識他（指甲○○），
    我也沒有權利去告訴他」、「甲○○那天跟我吵，就是為了你
    那天為什麼要讓我認為他（指宋先生）是老闆」等語（詳本
    院卷第68頁至第69頁、第72頁至第74頁），由被告及告訴人
    之上開供證內容，可知本案發生之緣由應係被告對於告訴人
    前未據實告知「娃娃兵總動員」之老闆並非宋先生，讓其誤
    以為宋先生是該夾娃娃店之老闆，係有資力之人，致為錯誤
    之判斷而借錢予宋先生一事不滿，逕而質疑、懷疑告訴人是
    否與宋先生共同詐欺其金錢，被告口出上開言語，固使告訴
    人感受難堪或不快，然事出有因，依社會上一般通念客觀觀
    察，被告係針對告訴人未據實告知夾娃娃店之老闆並非宋先
    生而為情緒不滿之表達，並非就不存在之事實無端恣意謾罵
    ，此情尚不足以對告訴人之客觀人格評價造成影響侵害，自
    難認被告有侵害告訴人人格權之情事。從而，被告對告訴人
    口出上開言語，尚難認其主觀上具公然侮辱之犯意，亦無從
    認告訴人之人格評價因而受有貶損，尚與刑法第309 條公然
    侮辱罪之構成要件未合。
  2.又按刑法第305條之恐嚇罪，所稱以加害生命、身體、自由
    、名譽、財產之事，恐嚇他人者，係指以使人生畏怖心為目
    的，而通知將加惡害之旨於被害人而言。又解釋意思表示，
    本應探求當事人之真意，不得拘泥所用之辭句，更不得截取
    片段；而恐嚇是否達於足使一般人心生畏怖，應就告知之內
    容、方法與態樣、被恐嚇者之個人特殊情事等情，自一般人
    之立場予以客觀判斷；再言語是否屬於「加惡害」之事，須
    該言語在一般人客觀上均認為係足以使人心生畏怖，始足當
    之。查被告對告訴人所稱「我要告訴所有的人你跟宋先生一
    起騙我的錢，讓你在這行無法生存」等語，於客觀上觀察並
    非將加惡害於告訴人，致危及告訴人生命、身體、自由等社
    會日常生活之安全。況且被告於案發當時主觀上已質疑告訴
    人聯合宋先生詐欺其金錢，已如前述，其因氣憤難耐，乃對
    告訴人口出上開言語，亦難認被告有何恐嚇之主觀犯意。　
    　
五、綜上所述，依檢察官所提出之各項證據，尚不足以證明被告
    此部分所為確已構成公訴意旨所指刑法第309條第1項公然侮
    辱及同法第305條恐嚇危害安全犯行。本院復查無其他積極
    證據足資證明被告確有公訴意旨所指公然侮辱、恐嚇犯行，
    揆諸首開說明，犯罪尚屬不能證明，應為無罪之諭知。　
據上論斷，應依刑事訴訟法第299 條第1項前段、第301條第1項
前段，刑法第277 條第1 項、第41條第1 項前段，刑法施行法第
1 條之1 第1 項，判決如主文。
本案經檢察官許華偉提起公訴，檢察官乙○○到庭執行職務。
中　　華　　民　　國　　110 　年　　2 　　月　　24　　日
　　　　　　　　　刑事第八庭  審判長  法　官  鄭燕璘
　　　　　　　　　                    法  官  卓穎毓
　　　　　　　　　                    法  官  郭瓊徽　
以上正本證明與原本無異
如不服本判決應於收受本判後20日內向本院提出上訴書狀，並應
敘述具體理由。其未敘述上訴理由者，應於上訴期間屆滿後20日
內向本院補提理由書狀（均須按他造當事人之人數附繕本）「切
勿逕送上級法院」。
  　　　　　　　　　　　　　　　      書記官　陳冠廷
中　　華　　民　　國　　110 　年　　2 　　月　　24　　日
附錄本案論罪科刑法條全文：
中華民國刑法第277條
傷害人之身體或健康者，處5年以下有期徒刑、拘役或50萬元以
下罰金。
犯前項之罪，因而致人於死者，處無期徒刑或7年以上有期徒刑
；致重傷者，處3年以上10年以下有期徒刑。